臺灣宜蘭地方法院刑事裁定
111年度單禁沒字第88號
聲  請  人  臺灣宜蘭地方檢察署檢察官
被      告  莊展智



上列聲請人因被告違反毒品危害防制條例案件（109年度毒偵字
第751號、109年度毒偵字第789號、110年度毒偵字第590號、110
年度毒偵字第980號），聲請沒收違禁物（111年度聲沒字第70號
），本院裁定如下：
    主  文
扣案如附表一編號1至4所示之第二級毒品甲基安非他命拾伍包及
其外包裝（驗餘總毛重拾參點玖參肆陸公克），均沒收銷燬。扣
案如附表二編號1至4所示之殘渣袋參個、吸食器陸組、玻璃球壹
支均沒收。
    理  由
一、聲請意旨略以：被告莊展智因施用第二級毒品案件，經本院
    以110年度毒聲字第36號裁定送觀察、勒戒，被告不服提起
    抗告，經臺灣高等法院以110年度毒抗字第426號裁定駁回抗
    告確定，並經送觀察、勒戒後，認無繼續施用毒品之傾向，
    經臺灣宜蘭地方檢察署檢察官於民國111年4月29日以109年
    度毒偵字第751號、109年度毒偵字第789號、110年度毒偵字
    590號、110年度毒偵字第980號為不起訴處分確定。扣案如
    附表一編號1至4所示之第二級毒品甲基安非他命總計15包（
    總毛重13.9674公克，取樣0.0328檢驗，驗餘總毛重13.9346
    ），屬違禁物，另扣案如附表二編號1至4所示之殘渣袋3個
    、吸食器6組、玻璃球1支均為被告所有，業據被告所自承，
    並為供本案犯行所用之物，爰依毒品危害防制條例第18條第
    1項、刑法第38條第1項、第2項、第40條第2項、第3項之規
    定，聲請單獨宣告沒收銷燬上開毒品及聲請單獨宣告沒收上
    開殘渣袋、吸食器及玻璃球等語。
二、按查獲之第一、二級毒品及專供製造或施用第一、二級毒品
    之器具，不問屬於犯罪行為人與否，均沒收銷燬之，毒品危
    害防制條例第18條第1項前段定有明文。次按違禁物或專科
    沒收之物得單獨宣告沒收，刑法第40條第2項亦定有明文。
    再按供犯罪所用、犯罪預備之物或犯罪所生之物，屬於犯罪
    行為人者，得沒收之；第38條第2項、第3項之物、第38條之
    1第1項、第2項之犯罪所得，因事實上或法律上原因未能追
    訴犯罪行為人之犯罪或判決有罪者，得單獨宣告沒收，刑法
    第38條第2項前段、第40條第3項分別定有明文。查甲基安非
    他命係毒品危害防制條例第2條第2項第2款所稱之第二級毒
    品，依同條例第11條第2項規定，不得持有，故屬違禁物，
    依毒品危害防制條例第18條第1項前段規定，應沒收銷燬。
    又按毒品危害防制條例第18條第1項規定，得諭知沒收並銷
    燬之者，以查獲之毒品及專供製造或施用毒品之器具為限，
    固不及於毒品之外包裝，惟若外包裝與沾附之毒品無法析離
    ，自應將外包裝併該毒品諭知沒收並銷燬之（最高法院94年
    度台上字第6213號判決意旨可資參照）。
三、經查，本件被告基於施用第二級毒品甲基安非他命之犯意，
    而分別為下列犯行：（一）其於109年9月27日9時許，在其
    位於宜蘭縣○○鄉○○路000巷0號住處內，以將甲基安非他命放
    置於玻璃球內點火燒烤吸食所生煙霧之方式，施用第二級毒
    品甲基安非他命1次，嗣於同日22時55分許，於宜蘭縣○○鎮○
    ○路○段00巷0號友人住處內為警查獲，並當場扣得如附表一
    編號1及附表二編號1扣案物欄所示之物，經警於翌（28）日
    1時19分許得其同意採集其尿液後送驗（檢體編號：TP00000
    00），結果呈安非他命類之安非他命、甲基安非他命陽性反
    應；（二）其於109年10月13日9時許，在其停放在宜蘭縣○○
    鄉○○○○○號碼000-0000號自用小客車內，以將甲基安非他命
    放置於玻璃球內點火燒烤吸食所生煙霧之方式，施用第二級
    毒品甲基安非他命1次，嗣於同日16時40分許，為警持搜索
    票至宜蘭縣○○鎮○○路○段000號臺北榮民總醫院蘇澳分院急診
    室車道前執行搜索，並當場扣得如附表一編號2及附表二編
    號2扣案物欄所示之物，經警於同日17時30分許得其同意採
    集其尿液後送驗（檢體編號：TP0000000），結果呈安非他
    命類之安非他命、甲基安非他命陽性反應；（三）其於110
    年7月18日12時許，在其位於宜蘭縣○○鄉○○路000巷0號住處
    內，以將甲基安非他命放置於吸食器內點火燒烤吸食所生煙
    霧之方式，施用第二級毒品甲基安非他命1次，嗣於翌（19
    ）日16時35分許，為警持搜索票至上開住處執行搜索，並當
    場扣得如附表一編號3及附表二編號3扣案物欄所示之物；（
    四）其於110年11月9日7時許，在其位於宜蘭縣○○鎮○○路00
    巷0號3樓302室住處內，以將甲基安非他命放置於玻璃球內
    點火燒烤吸食所生煙霧之方式，施用第二級毒品甲基安非他
    命1次，嗣於同日10時20分許，為警持搜索票至上址執行搜
    索，並當場扣得如附表一編號4及附表二編號4扣案物欄所示
    之物，經警於同日11時55分許得其同意採集其尿液後送驗（
    檢體編號：TQ110113），結果呈安非他命類之安非他命、甲
    基安非他命陽性反應。上開（一）、（二）所示2次施用毒
    品犯行，經本院以110年度毒聲字第36號裁定送觀察、勒戒
    ，被告不服提起抗告，經臺灣高等法院以110年度毒抗字第4
    26號裁定駁回抗告確定，並送觀察、勒戒後，認無繼續施用
    毒品之傾向，於111年4月15日釋放出所，另上開（三）、（
    四）所示犯行係於上開觀察、勒戒執行完畢釋放前所犯，應
    為該觀察、勒戒流程效力所及，故上開4次犯行由臺灣宜蘭
    地方檢察署檢察官於111年4月29日以109年度毒偵字第751號
    、109年度毒偵字第789號、110年度毒偵字第590號、110年
    度毒偵字第980號案件為不起訴處分確定，有上開刑事裁定
    、不起訴處分書及臺灣高等法院被告前案紀錄表各1份在卷
    可參。又上開4次犯行所扣案之結晶總計15包經送鑑驗，結
    果皆檢出有甲基安非他命成分，該15包結晶之驗餘總毛重為
    13.9346公克，並有如附表一編號1至4鑑定書欄所示之鑑定
    書各1份在卷可稽，揆諸前揭規定與說明，扣案如附表一編
    號1至4所示之甲基安非他命總計15包及其無法析離之外包裝
    袋，自屬違禁物，均應依毒品危害防制條例第18條第1項前
    段及刑法第40條第2項之規定，予以宣告沒收銷燬。至鑑驗
    用罄部分，既已滅失，自無庸再予宣告沒收，附此敘明。又
    扣案如附表二編號1至4所示之殘渣袋3個、吸食器6組、玻璃
    球1支，均屬被告所有，且係供上開施用毒品犯行所用之物
    ，業據被告供述明確，並有如附表二編號1至4證據欄所示之
    證據資料附卷可憑。揆諸前揭規定，是聲請人向本院聲請單
    獨宣告沒收銷燬上開毒品及單獨宣告沒收上開扣案物，均核
    無不合，應予准許。
四、依刑事訴訟法第455條之36第2項、第259條之1，毒品危害防
    制條例第18條第1項前段，刑法第11條、第38條第2項前段、
    第40條第2項、第3項，裁定如主文。
中　　華　　民　　國　　111 　年　　7 　　月　　28　　日
                    刑事第五庭  法  官  程明慧
以上正本證明與原本無異。
如不服本裁定，應於裁定送達後5日內，向本院提出抗告狀。（
應附繕本）
                                書記官  高雪琴
中　　華　　民　　國　　111 　年　　7 　　月　　29　　日
附表一：
編號 扣案物 鑑定書 備註 1 第二級毒品甲基安非他命1包（毛重1.0532公克，取樣0.0091公克檢驗，驗餘毛重1.0441公克） 慈濟大學濫用藥物檢驗中心109年10月30日慈大藥字第000000000號鑑定書（毒偵751號卷第46頁） 109年度毒偵字第751號 2 第二級毒品甲基安非他命12包（總毛重12.0094公克，取樣0.0098公克檢驗，驗餘總毛重11.9996公克） 慈濟大學濫用藥物檢驗中心109年10月30日慈大藥字第000000000號鑑定書（毒偵789號卷第49頁） 109年度毒偵字第789號 3 第二級毒品甲基安非他命1包（毛重0.6879公克，取樣0.0084公克檢驗，驗餘毛重0.6795公克） 慈濟大學濫用藥物檢驗中心110年8月13日慈大藥字第1100813071號鑑定書（毒偵590號卷第34頁） 110年度毒偵字第590號 4 第二級毒品甲基安非他命1包（毛重0.2169公克，取樣0.0055公克檢驗，驗餘毛重0.2114公克） 慈濟大學濫用藥物檢驗中心110年12月2日慈大藥字第1101202057號鑑定書（毒偵980號卷第36頁） 110年度毒偵字第980號 

附表二：
編號 扣案物 證據 備註 1 殘渣袋3個、吸食器3組 1.被告於警詢之自白（警24142號卷第8頁） 2.扣押物品目錄表（警24142號卷第28頁 109年度毒偵字第751號 2 吸食器1組 1.被告於警詢及偵查中之自白（警25455號卷第9頁、毒偵789號卷第22頁） 2.扣押物品目錄表（警25455號卷第25、26頁） 109年度毒偵字第789號 3 吸食器1組 1.被告於偵查中之自白（毒偵590號卷第23、24頁） 2.扣押物品目錄表（警19344號卷第15頁） 110年度毒偵字第590號 4 吸食器1組、玻璃球1支 1.被告於偵查中之自白（毒偵980號卷第24頁） 2.扣押物品目錄表（警16442號卷第11頁） 110年度毒偵字第980號